臺灣橋頭地方法院刑事判決　
111年度交訴字第54號
公  訴  人  臺灣橋頭地方檢察署檢察官
被      告  劉進成


選任辯護人  陳煜昇律師
上列被告因公共危險等案件，經檢察官提起公訴（110年度偵字
第15749號），本院判決如下：
    主  文
劉進成被訴過失傷害部分公訴不受理；被訴駕駛動力交通工具發
生交通事故致人受傷而逃逸部分無罪。
    理  由
甲、公訴不受理部分
一、公訴意旨略以：被告劉進成於民國110年10月4日14時34分許，
    駕駛車牌號碼000-0000號自用小客車（下稱甲車），沿高雄市
    楠梓區軍校路外側快車道南往北行駛至該路段與軍校路712巷口時
    ，本應注意車前狀況及兩車並行之間隔，並隨時採取必要之安全
    措施，且欲超越同一車道之前車時，須先按鳴喇叭二單響或變
    換燈光一次，待前行車減速靠邊或以手勢或亮右方向燈表示允
    讓後，後行車始得超越，而超越時應顯示左方向燈並於前車左
    側保持半公尺以上之間隔超過，而依當時天候晴、日間自然
    光線、視距良好、柏油路面乾燥無缺陷無障礙物等情，客觀上
    並無不能注意之情事發生，竟疏未注意及此而貿然超車，適同
    向同車道有告訴人王昱棠騎乘車牌號碼000-000號普通重型機
    車（下稱乙車）駛至，2車發生碰撞，致告訴人人車倒地，因而
    受有左手肘、左膝鈍挫傷等傷害。因認被告涉犯刑法第284
    條前段之過失傷害罪嫌。
二、告訴乃論之罪，告訴人於第一審辯論終結前，得撤回其告訴
    ；告訴乃論之罪，其告訴經撤回者，應諭知不受理之判決，
    刑事訴訟法第238條第1項、第303條第3款分別定有明文。被
    告此部分所為經檢察官認其係犯刑法第284條前段之過失傷
    害罪嫌而起訴，惟依同法第287條前段規定須告訴乃論，而
    告訴人已與被告調解成立並撤回過失傷害告訴，有撤回告訴
    暨刑事陳述狀1份可佐（訴卷第81頁），依前揭說明，此部
    分應諭知不受理之判決。
乙、無罪部分
一、公訴意旨另略以：被告於前揭時、地駕駛甲車與乙車發生交
    通事故後，未報警處理亦未留下聯絡方式，反基於肇事逃逸之犯
    意，逕行駕車離開現場。因認被告涉犯刑法第185條之4第1項前
    段之駕駛動力交通工具發生交通事故致人受傷而逃逸罪嫌。
二、犯罪事實應依證據認定之，無證據不得認定犯罪事實；檢察
    官就被告犯罪事實，應負舉證責任，並指出證明之方法，刑
    事訴訟法第154條第2項、第161條第1項、第301條第1項分別
    定有明文。所謂證據，係指足以認定被告確有犯罪行為之積
    極證據而言，該項證據自須適合於被告犯罪事實之認定，始
    得採為斷罪資料。苟積極證據不足為不利於被告事實之認定
    時，即應為有利於被告之認定，更不必有何有利之證據（最
    高法院29年度上字第3105號、30年度上字第816號判決意旨
    參照）。又檢察官對於起訴犯罪事實依法應負提出證據及說
    服之實質舉證責任，藉以為被告有罪之積極證明，或指出證
    明方法說服法院以形成被告有罪之心證，其間若存有合理懷
    疑而無法達到確信其為真實之程度，即不得遽為不利被告之
    認定。
三、檢察官認被告涉犯駕駛動力交通工具發生交通事故致人受傷
    而逃逸罪嫌，無非係以被告之供述、告訴人之證述、道路交
    通事故現場圖、調查報告表、現場照片、監視器影像及檢察
    事務官勘驗該影像之報告、高雄榮民總醫院診斷證明書等為
    論據。訊據被告固坦承其於上開時間駕駛甲車行經上開地點
    ，惟堅詞否認前揭犯行，辯稱：我沒有檢察官所述之過失，
    當時我開很慢，約時速40公里，行駛在外側快車道內，並未
    聽到擦撞聲或感覺到撞擊力道，且我一直注意前方，根本不
    知道我有與他車發生擦撞，事後警察找上我，我才知道有車
    禍，但警察也沒發現甲車有任何車損等語；辯護人則辯護稱
    ：告訴人自陳在交通事故發生當下幾秒之間，從軍校路最外
    側機車道，為了超越同車道前車而變換到外側快車道，很難
    期待本就行駛在外側快車道之被告得以預見告訴人會突然變
    換車道，是被告就本件交通事故並不具可歸責性；再者，現
    場監視器影像所顯示之2車撞擊力道，以及警方勘查甲車受
    損情形之結果，皆無法證明該撞擊力道已達在客觀上一般人
    無法推諉不知之程度，且甲車於事故當下並沒有加速、減速
    煞車、靠邊停看等情形，可見被告主觀上並不知悉有交通事
    故發生等語。
四、經查：
（一）被告於110年10月4日14時34分許，駕駛甲車沿高雄市楠梓
      區軍校路外側快車道南往北行駛至該路與軍校路712巷口時，告
      訴人亦騎乘乙車在同車道同向駛至該處，後因故人車倒地
      ，而受有左手肘、左膝鈍挫傷之傷害，被告則持續駕車離
      開現場等情，業據告訴人於警詢及本院審判程序中證述明
      確（警卷第11至13頁、第29頁、訴卷第120至121頁），並
      有道路交通事故現場圖（警卷第23頁）、道路交通事故調
      查報告表（一）、（二）-1（警卷第25至28頁）、現場照
      片（警卷第33至37頁）、車輛詳細資料報表〈甲車〉（警卷
      第53頁）、本院勘驗現場監視器影像之勘驗筆錄及擷圖（
      訴卷第45至46頁、第51至68頁）、高雄榮民總醫院110年1
      0月4日診斷證明書（警卷第61頁）各1份在卷可證，復據
      被告坦認不諱（訴卷第47頁)，此部分事實首堪認定。
（二）被告就本件交通事故有不當超車及未注意車前狀況之過失
      ，因而致告訴人受有前揭傷害：
　　1.告訴人固證稱其先騎乘在慢車道上，因欲超越前方1輛速
      度很慢之機車，而向左變換至外側快車道從該車左側超車
      等語（警卷第12頁、訴卷第120至124頁），然經本院勘驗
      案發現場監視器影像，可見告訴人騎乘乙車在外側快車道
      上，後甲車出現行駛在同向同車道之乙車左後方，並持續
      直行從乙車左側予以超越，後告訴人在靠近甲車右後車尾
      處向前傾再隨即向左倒地等情，有上揭勘驗筆錄及擷圖在
      卷可參（勘驗筆錄內容詳見附表），足認本件交通事故發
      生前，告訴人並無瞬間無預警地向左變換至外車快車道之
      情形，而係告訴人已持續穩定直行在外側快車道上，嗣後
      被告方自左後側出現行駛在同車道上，而告訴人於案發前
      乃正常行駛狀態，卻於甲車自其左側超越之過程中突然傾
      倒，衡諸常情，應係受外力影響干擾所致，對此告訴人證
      稱係因甲車右後車身與乙車左側手把或煞車桿勾到而失去
      平衡所致（訴卷第120至125頁），核與本院上揭勘驗所見
      乙車騎乘到甲車右後車尾處時告訴人突然人車倒地乙節一
      致，是依據經驗法則，告訴人證稱2車有接觸擦撞乙情應
      屬可採。再者，自上揭勘驗筆錄所附擷圖，可知被告自乙
      車左側超越之前，並未先按鳴喇叭二單響或變換燈光一次
      ，待乙車減速靠邊或以手勢或亮右方向燈表示允讓之情形
      ，再佐以被告自陳：當時前方路口之交通號誌剛好是綠燈
      ，我就一直注意前方，且從監視器影像看起來告訴人是騎
      在我後面，像是要超越我等語（警卷第5頁、訴卷第47頁
      ），可知被告於案發前，並未注意到同向同車道前方乙車
      之行駛動態，因而未為任何上述超車前應有之警示行為；
      又從上開監視器影像，可清楚見得被告超車之際並未顯示
      左轉方向燈，亦未保持適當安全間隔，是甲車右後車尾處
      與乙車左手把處於併行狀態時，方會發生告訴人上開所述
      2車擦撞之結果。
　　2.汽車超車時，應依下列規定：欲超越同一車道之前車時
      ，須先按鳴喇叭二單響或變換燈光一次，不得連續密集按
      鳴喇叭或變換燈光迫使前車允讓。前行車減速靠邊或以
      手勢或亮右方向燈表示允讓後，後行車始得超越。超越時
      應顯示左方向燈並於前車左側保持半公尺以上之間隔超過
      ，行至安全距離後，再顯示右方向燈駛入原行路線；汽車
      行駛時，駕駛人應注意車前狀況及兩車並行之間隔，並隨
      時採取必要之安全措施，不得在道路上蛇行，或以其他危
      險方式駕車，道路交通安全規則第101條第1項第3、5款、
      第94條第3項分別定有明文。查被告考領有普通小型車駕
      駛執照，有公路監理電子閘門證號查詢汽車駕駛人資料1
      份（警卷第57頁）在卷可佐，其對此理應知之甚詳，依法
      負有注意義務，而衡諸案發時地天候晴、日間自然光線、
      柏油路面乾燥無缺陷、無障礙物且視距良好，有上揭道路
      交通事故調查報告表（一）及現場照片存卷可佐，無不能
      注意之情事，被告猶疏未注意前方告訴人之行車動態，超
      越乙車前未先按鳴喇叭二單響或變換燈光一次，超越乙車
      之際亦未顯示左方向燈或保持適當安全間隔，即從乙車左
      側予以超越，肇致本件事故，其駕駛行為自有過失，並造
      成告訴人受有前揭傷害，則其過失行為與告訴人受傷結果
      間，二者具有相當因果關係甚明。
（三）檢察官所舉證據無法證明被告知悉發生前揭事故致告訴人
      受傷：　
　　1.告訴人於本院審判程序時證稱：2車撞擊力道中等而已，
      至於有無撞擊倒地滑行聲響或我有無發出叫聲，我沒有印
      象等語（訴卷第120至121頁），且經警方於案發後勘查甲
      車之右側車身，並未見甲車有何明顯之擦損痕跡，有甲車
      於110年10月11日經拍攝之相片1份（警卷第47至49頁）可
      佐，足認2車應僅係輕微擦撞，尚難遽認甲車因該擦撞而
      明顯晃動或有發出撞擊倒地滑行等聲響，使被告可能因而
      察覺到已發生交通事故。
    2.再者，本件事故係甲車右後車身與乙車左側手把或煞車桿
      發生擦撞，並非2車迎面相撞，且告訴人倒地之位置亦在
      甲車右後車尾處，是撞擊處及告訴人倒地處均核非甲車駕
      駛人正常駕駛視線（含透過右照鏡及後視鏡觀看之視野範
      圍）所及，被告是否必然能發現告訴人車倒地，並非無疑
      。又依據本院勘驗結果，未見告訴人或現場其他用路人曾
      對被告揮手或喊叫示意其停車，且告訴人於本院審判程序
      時證稱：我與用路人有朝被告駛離方向喊，但已經有一段
      距離，被告可能聽不到，無人去追甲車等語（訴卷第120
      至121頁），可徵被告當時亦無法由告訴人或現場其他用
      路人之反應，察覺其已然發生交通事故之事實。
    3.此外，一般人於行車過程中，若發覺自己與他人發生車禍
      事故，應會有因事出意外，受到驚嚇、震撼而出聲等相關
      反應，且就行車狀態之正常反應，亦應會稍為煞停或停車
      以瞭解相關狀況，再決定是否下車為後續處理或逕自駕車
      逃逸。然從上開勘驗結果可知，甲車於事故前後維持等速
      行駛，未有明顯煞車減速、停車下車察看、加速等情形，
      自難遽認被告於案發時主觀上知悉其已發生交通事故致告
      訴人車倒地，而論斷其確有駕駛動力交通工具發生交通事
      故致人受傷而逃逸之犯意。
五、綜上所述，檢察官此部分所舉證據，俱難積極證明被告涉有
    駕駛動力交通工具發生交通事故致人受傷而逃逸犯行，應就
    此部分依法諭知無罪。
據上論斷，應依刑事訴訟法第301條第1項、第303條第3款，判決
如主文。
本案經檢察官靳隆坤提起公訴，檢察官饒倬亞到庭執行職務。
中    華    民    國    111    年    10   月    12    日
                  刑事第七庭  審判長  法  官  陳明呈
                                      法  官  蔡宜靜
                                      法  官  黄筠雅
以上正本證明與原本無異。
如不服本判決應於收受送達後20日內向本院提出上訴書狀，並應
敘述具體理由；如未敘述上訴理由者，應於上訴期間屆滿後20日
內向本院補提理由書（均須按他造當事人之人數附繕本）「切勿
逕送上級法院」。
中　　華　　民　　國　　111 　年　　10　　月　　12　　日
　　　　　　　　　　　　　　　　　　　書記官　郭力瑋　　
附表
一、檔名：「IMG_0464」，勘驗範圍：監視器畫面下方顯示時間2021/10/04 14：38：31～14：38：54；播放器時間00：00～00：23，勘驗結果： （一）影片係監視器影像，畫面由右往左依序是商家騎樓、人行道及馬路（該馬路係軍校路由南往北路段，下稱案發路段）。 （二）監視器畫面下方顯示時間（下同）14：38：43時，1輛機車（後座有安裝置物箱，即乙車）從畫面右下角出現，乙車沿著案發路段之快慢車道分隔線的左側（即外側快車道內）向前直行。 （三）14：38：44時，1台黑色汽車（即甲車）從畫面右下角出現，甲車亦沿著案發路段外側快車道向前直行。此時乙車還在甲車的右前方，2車均向前直行中。 （四）14：38：44時起，2車先是車頭呈現平行，接著甲車開始從乙車的左側超車，乙車的位置依序從甲車的右前車頭旁，到甲車的副駕駛座車門外，到甲車的右後座車門外。14：38：45時，乙車位置來到甲車的右後車尾處，突然乙車騎士（即告訴人）身體往前一傾，隨即乙車往左傾斜，再人車倒地於甲車後方（至影片結束告訴人仍未起身），14：38：46時，甲車仍持續直行前進，至14：38：47時因被騎樓柱子遮擋而看不見甲車蹤影。【14：38：54影片結束】 　　 二、檔名：「IMG_0463」，勘驗範圍：監視器畫面下方顯示時間2021/10/04 14：38：32～14：38：56；播放器時間00：00～00：23，勘驗結果： （一）影片係監視器影像，畫面兩旁是房屋外牆，中央係社區車道，社區車道往外接壤橫向的馬路（該馬路係軍校路南往北路段，下稱案發道路）。 （二）14：38：45起，甲車從畫面左邊出現在案發路段，接著乙車也從畫面左邊出現在案發路段。 （三）14：38：46時，甲車經過乙車，乙車騎士（即告訴人）突然身體往前傾，隨即乙車開始往左傾倒、人車倒地（至影片結束告訴人仍未起身）。甲車繼續往前直行，朝畫面右邊離開。【14：38：56影片結束】 
卷宗標目對照表
1.高雄市政府警察局楠梓分局高市警楠分偵字第11072952600號卷，稱警卷； 2.臺灣橋頭地方檢察署110年度偵字第15749號卷，稱偵卷； 3.本院111年度審交訴字第34號卷，稱審訴卷； 4.本院111年度交訴字第54號卷，稱訴卷。